【裁判字號】    95,台上,2018
【裁判日期】    950420
【裁判案由】    偽造有價證券等罪
【裁判全文】
最高法院刑事判決            九十五年度台上字第二０一八號
    上  訴  人  台灣高等法院檢察署檢察官
    被      告  甲 ○ ○
                          -1.
    被      告  乙○○○
                          樓
                          -1.
    共      同
    選任辯護人  徐玉蘭律師
上列上訴人因被告等偽造有價證券等罪案件，不服台灣高等法院
中華民國九十五年一月四日第二審更審判決（九十三年度上更(一)
字第七五六號，起訴案號：台灣台北地方法院檢察署八十六年度
偵緝字第一二四、偵字第五五八三號），提起上訴，本院判決如
下：
    主  文
原判決撤銷，發回台灣高等法院。
    理  由
本件原判決以：本件第一審即台灣台北地方法院就第一審民國八
十六年度訴字第九九八號刑事判決正本（下稱第一審判決正本）
對第一審檢察官之送達，係由第一審承辦送達職務之法警人員將
「送達檢察官裁判書類登記簿」連同裁判書送至第一審檢察官辦
公室，未待第一審檢察官簽收即放置在承辦之第一審檢察官之辦
公桌上。嗣第一審法院承辦送達之法警於每日上班時間均至第一
審檢察官辦公室查收「送達檢察官裁判書類登記簿」，如其上有
經第一審檢察官簽收蓋章者即予收回，並將經第一審檢察官蓋章
之送達回證收回轉送第一審法院承辦股書記官等情，業據證人即
第一審法院承辦第一審判決正本送達職務之法警黃永華供述明確
。另參酌黃永華所供述之內容，足見黃永華係於九十年二月五日
，即將第一審判決書送至第一審承辦檢察官之辦公桌上，而送達
證書上所載送達時間之所以蓋上九十年二月十九日，係黃永華比
照第一審檢察官蓋章簽收第一審判決正本之日期為九十年二月十
九日；又台灣台北地方法院檢察署九十四年十一月四日北檢大研
字第０九四一一００一０二號函內載：「本署陳進德檢察官自九
十年二月五日至九十年二月十八日止，並無請假紀錄」；依第一
審法院八十八年至九十一年盈（二）「送達檢察官裁判書類登記
簿」所載之內容，陳進德檢察官自九十年六月二十六日起至九十
一年十二月二十三日止，除於九十年七月二十五日一次慢二天收
受外，其餘均能在交付送達之同一日蓋章簽收第一審判決書，足
見陳進德檢察官應可於九十年二月五日蓋章簽收判決。堪認第一
審判決正本已於九十年二月五日送達第一審檢察官收受，乃第一
審檢察官卻遲至九十年三月一日始向第一審法院提起上訴，已逾
十日之法定上訴期間，第一審檢察官之上訴應予駁回等情。
惟查：「對於檢察官之送達，應向承辦檢察官為之；承辦檢察官
不在辦公處所時，向首席檢察官為之。」刑事訴訟法第五十八條
定有明文。原判決認定黃永華係於九十年二月五日，送達第一審
判決書與第一審檢察官收受，係援引黃永華供述：根據登記簿上
所載送達日期為九十年二月五日，為何檢察官蓋的收受日期章為
九十年二月十九日，伊不清楚，因為伊沒有親眼看到檢察官蓋章
，伊每天去檢察官辦公室收簿子，見檢察官有蓋章於送達證書及
簿子，就將簿子一起收回來，伊係比照檢察官蓋章簽收日期係九
十年二月十九日，而在送達證書上蓋同一日期為送達時間（原判
決第三頁第四至九行）等情，為其主要論據之一。然黃永華就其
送達第一審判決正本予第一審檢察官時，第一審檢察官是否有在
辦公處所，是否未為供述？而苟黃永華送達第一審判決正本予第
一審檢察官時，第一審檢察官並不在辦公處所，而其逕將「送達
檢察官裁判書類登記簿」及第一審判決正本置放在檢察官桌上，
即與前揭法律規定之送達方式不相符合。則縱台灣台北地方法院
檢察署九十四年十一月四日北檢大研字第０九四一一００一０二
號函內載：「本署陳進德檢察官自九十年二月五日至九十年二月
十八日止，並無請假紀錄」；依第一審法院八十八年至九十一年
盈（二）「送達檢察官裁判書類登記簿」所載之內容，陳進德檢
察官自九十年六月二十六日起至九十一年十二月二十三日止，除
於九十年七月二十五日一次慢二天收受外，其餘均能在交付送達
之同一日蓋章簽收第一審判決書等情，係屬事實。惟究竟黃永華
於該送達之日是否確在辦公處所會晤承辦之第一審檢察官，且該
第一審檢察官明知有第一審判決正本之送達，卻藉故遲延簽收，
而得認送達人於承辦之第一審檢察官蓋章簽收前已合法送達？尚
欠明瞭；又苟黃永華未依法定程序合法送達，則第一審承辦檢察
官實際收受該判決正本之時間為何，俱與應自何時起算其上訴期
間攸關，自應詳予調查釐清論述說明。原審就上情未詳予調查釐
清，逕予推論第一審判決正本已於九十年二月五日送達於第一審
檢察官收受，而認第一審檢察官係遲至九十年三月一日始向第一
審法院提起上訴，已逾十日之法定上訴期間，進而判決駁回第一
審檢察官提起之第二審上訴，尚嫌速斷。檢察官上訴意旨指摘原
判決不當，非無理由，應認有撤銷發回更審之原因。又檢察官指
被告二人涉犯刑法第二百十七條第二項盜用印章、第三百三十六
條第二項業務侵占罪嫌部分，雖屬刑事訴訟法第三百七十六條第
一款、第三款所規定不得上訴於第三審法院之案件。然檢察官指
其與被告二人另涉犯之刑法第二百零一條第一項偽造有價證券罪
嫌間，具有方法結果之牽連關係，且檢察官復未聲明為一部上訴
，則被告二人涉犯刑法第二百十七條第二項盜用印章、第三百三
十六條第二項業務侵占罪嫌部分是否有罪，及其與公訴意旨所指
彼等另涉犯之刑法第二百零一條第一項偽造有價證券罪嫌間，是
否具有裁判上一罪關係之事實與適用法令之當否不明，尚待事實
審調查釐清，基於審判不可分原則，被告二人涉犯刑法第二百十
七條第二項盜用印章、第三百三十六條第二項業務侵占罪嫌部分
，亦應併予撤銷發回，附此敘明。
據上論結，應依刑事訴訟法第三百九十七條、第四百零一條，判
決如主文。
中    華    民    國  九十五  年    四    月   二十   日
                      最高法院刑事第一庭
                          審判長法官  董  明  霈
                                法官  林  茂  雄
                                法官  張  祺  祥
                                法官  呂  永  福
                                法官  花  滿  堂
      本件正本證明與原本無異
                                      書  記  官
中    華    民    國  九十五  年    四    月  二十六  日
                                                      J


司法院資訊處製作；財團法人民間司法改革基金會備份。
